【裁判字號】    89,易,1667
【裁判日期】    900219
【裁判案由】    違反野生動物保育法
【裁判全文】
臺灣屏東地方法院刑事判決                        八十九年度易字第一六六七號
    公  訴  人  臺灣屏東地方法院檢察署檢察官
    被      告  甲○○
右列被告因違反野生動物保育法案件，經檢察官提起公訴（八十九年度偵字第五五八
八號），本院判決如左：
     主  文
甲○○未具保育類野生動物族群量逾越環境容許量之條件，未經中央主管機關許可，
，騷擾保育類野生動物，處拘役貳拾日，如易科罰金，以參佰元折算壹日，緩刑貳年
。扣案之臺灣獼猴壹隻沒收。
     事  實
一、甲○○明知臺灣獼猴之族群量並未逾越環境容許量，而係行政院農業委員會所公
    告列為應予保育之野生動物，詎其於民國八十九年五月間，在屏東縣三地門鄉○
    地段○○道路旁，拾獲受傷之臺灣獼猴一隻後，竟非基於學術研究或教育目的，
    基於騷擾保育類野生動物─臺灣獼猴之犯意，未經中央主管機關行政院農業委員
    會許可，以鐵鍊栓住上開臺灣獼猴頸部，並將之拘禁於其屏東縣三地門鄉達來村
    達發達旺巷八七號住處前院之鐵籠內豢養，干擾限制該臺灣獼猴之自由活動，而
    對之施以騷擾。嗣於八十九年十月一日上午六時五十分許，為警在上址查獲，並
    扣得該臺灣彌猴一隻（送由國立屏東科技大學保育類野生動物收容中心保管收容
    ）。
二、案經屏東縣警察局里港分局報請臺灣屏東地方法院檢察署檢察官偵查起訴。
     理  由
一、訊據被告甲○○坦承以鐵鍊及鐵籠加諸上開臺灣獼猴而飼養之事實，惟矢口否認
    有違反野生動物保育法之犯行，辯稱：伊不知臺灣獼猴是保育類野生動物動物，
    因該臺灣彌猴受傷，伊將之帶回治療，用鐵鍊綁住係怕牠亂跑，治療好準備放掉
    云云。經查，臺灣獼猴學名為Macaca cyclopsis，經行政院農業委員會於八十四
    年十二月二十三日以八四農林字第四○三○八一七Ａ號函公告為珍貴稀有之保育
    類野生動物，有下載自行政院農業委員會所設網站之保育類野生動物名錄附卷可
    憑。又臺灣獼猴既經公告為珍貴稀有之保育類野生動物，是其族群未逾越環境容
    許量，更無庸疑。而野生動物臺灣獼猴之保育，迭經相關政府單位宣導多時，已
    普為社會大眾週知，殊非被告得以不知一詞予以搪塞卸責，是其所辯要無可信。
    再者，按野生動物保育法上所稱之「騷擾」，係指以藥品、器物或其他方法，干
    擾野生動物之行為，該法第三條第十款定有明文。臺灣獼猴本屬在一般狀況下，
    應生存於自然棲息環境下之野生動物，被告以鐵鍊、鐵籠等器物，將之圈禁豢養
    ，除與自然生態環境隔離外，復剝奪其自由活動之能力，顯屬干擾野生動物之行
    為。此外，復有圈禁豢養之現場照片四張、國立屏東科技大學保育類野生動物收
    容中心收據一紙及本件臺灣獼猴一隻扣案足憑，事證明確，犯行洵堪認定，應予
    依法論科。
二、被告非基於學術研究或教育目的，未經中央主管機關許可，將業據公告為保育類
    野生動物，且其族群又未逾越環境容許量之臺灣獼猴圈禁豢養，足以干擾該臺灣
    獼猴活動之自由，核其所為係犯野生動物保育法第四十二條第一項之騷擾保育類
    野生動物罪。爰審酌被告之智識程度，犯罪之動機、手段、目的，犯罪所生之損
    害及犯罪後態度等一切情狀，量處如主文所示之刑，並諭知易科罰金之折算標準
    （按被告行為後，刑法第四十一條犯最重本刑為三年以下有期徒刑以下之刑之罪
    ，受六個月以下有期徒刑或拘役之宣告，因身體、教育、職業、家庭之關係，執
    行顯有困難者，得易科罰金之規定，就所犯之罪法定最重本刑刑度，業經修正為
    五年以下有期徒刑，並改列為第四十一條第一項前段，經總統於九十年一月十日
    公布，本件應依同法第二條第一項前段適用裁判時之法律，即應依修正後之第四
    十一條第一項規定為易科罰金折算標準之諭知）。查被告前未曾受有期徒刑以上
    刑之宣告（被告前於七十五年間，曾因恐嚇案件，經臺灣高等法院臺南分院判處
    有期徒刑三月，緩刑二年確定，嗣緩刑期滿，緩刑宣告未經撤銷，所受刑之宣告
    失其效力。）有臺灣屏東地方法院檢察署刑案資料查註紀錄表可佐，其因一時失
    慮致罹刑章，經此教訓，當知謹慎，信無再犯之虞，本院認其所刑之宣告以暫不
    執行為適當，併宣告緩刑二年，以啟自新。扣案之臺灣獼猴一隻，為查獲之保育
    類野生動物，應依野生動物保育法第五十二條第一項之規定宣告沒收。
三、至公訴意旨就被告前揭以鐵鍊栓住上開臺灣獼猴頸部，並將之拘禁鐵籠內飼養之
    行為，因認有「虐待」之犯嫌云云。惟按野生動物保育法上所謂之「虐待」，係
    指以暴力、不當使用藥品或其他方法，致傷害野生動物或使其無法維持正常生理
    狀態之行為，同法第三條第十一款定有明文。經查，被告對本件臺灣獼猴之作為
    ，除以鐵鍊相加，並拘禁於鐵籠內豢養外，別無例如任意鞭韃、不予餵食.....
    等等之其他足致傷害或使其無法維持正常生理狀態之虐待行為。再者，訊據證人
    即運送本件扣案臺灣獼猴至國立屏東科技大學保育類野生動物收容中心收容之員
    警柯義仁亦證稱：該臺灣獼猴沒有被虐待及受傷的痕跡，只有鐵鍊而已等語明確
    。而對野生動物以鐵鍊、鐵籠等器物加以圈禁，尚未逾越常人情感所不能忍受之
    限度，是被告所辯其未對該臺灣獼猴施以虐待，實非虛妄，堪可採信。從而，本
    件於查無扣案之臺灣獼猴有無法維持正常生理狀態事證之情況下，公訴意旨認被
    告有「虐待」台灣獼猴一節，容屬誤會，併此敘明。
據上論斷，應依刑事訴訟法第二百九十九條第一項前段，野生動物保育法第四十二條
第一項、第五十二條第一項，刑法第二條第一項前段、第十一條前段、第四十一條、
第七十四條第一款，罰金罰鍰提高標準條例第二條，判決如主文。
本案經檢察官王光傑到庭執行職務。
中      華      民      國      九十      年      二      月    十九    日
                                      臺灣屏東地方法院刑事第三庭
                                          法  官  蔡憲德
右正本證明與原本無異。
對於本判決如有不服應於收受送達後十日內向本院提出上訴書狀上訴於台灣高等法院
高雄分院並按他造當事人之人數附具繕本。
                                          書記官   林鴻仁
中      華      民      國      九十      年      二      月    十九    日
附錄本案論罪科刑法條
野生動物保育法第四十二條第一項
有下列情形之一，處一年以下有期徒刑、拘役或科或併科新台幣六萬元以上三十萬元
以下罰金；其因而致野生動物死亡者，處二年以下有期徒刑、拘役或科或併科新台幣
十萬元以上五十萬元以下罰金：
一、未具第十八條第一項第一款之條件，騷擾、虐待保育類野生動物者。
二、違反第十八條第一項第二款規定，未經中央主管機關許可，騷擾、虐待保育類野
    生動物者。


司法院資訊處製作；財團法人民間司法改革基金會備份。
